【裁判字號】    97,消債更,124
【裁判日期】    970630
【裁判案由】    聲請更生程序
【裁判全文】
臺灣高雄地方法院民事裁定           97年度消債更字第124號
聲  請  人  甲○○
上列當事人聲請更生程序事件，本院裁定如下：
    主  文
聲請人甲○○自民國九十六年六月三十日下午四時起開始更生程
序。
命司法事務官進行本件更生程序。
    理  由
一、聲請意旨略以：聲請人前與如附表所示之銀行訂定消費貸款
    、信用卡契約，致積欠如附表所示無擔保債務合計新台幣（
    下同）545,548 元，因無法清償債務，而於民國95年8月14
    日，依金融主管機關協調成立之中華民國銀行公會會員辦理
    消費金融案件無擔保債務協商機制，與如附表所示之債權銀
    行達成分期還款協議，同意自95年9 月起，以分120 期不計
    息之方式償還，依協議每月應償還4,546 元。惟因需與配偶
    莊明祥共同負擔兒子莊智傑之扶養費，且因莊智傑有重度智
    障之身心障礙情形，必須隨時照顧，是其僅得利用閒暇時間
    兼職幫人洗碗，收入每月約僅800 元至1,200 元，且無財產
    ，收入尚不足本身之基本開銷，更遑論扶養莊智傑，故無能
    力償還上開協議金額，此乃因不可歸責於聲請人之事由所致
    ，聲請准予裁定更生等語。
二、按債務人不能清償債務或有不能清償之虞者，得依本條例所
    定更生程序，清理其債務；債務人無擔保或無優先權之債務
    總額未逾1,200 萬元者，於法院裁定開始清算程序或宣告破
    產前，得向法院聲請更生；債務人對於金融機構因消費借貸
    、自用住宅借款、信用卡或現金卡契約而負債務，在聲請更
    生或清算前，應提出債權人清冊，以書面向最大債權金融機
    構請求協商債務清償方案並表明共同協商之意旨；債務人與
    金融機構協商成立者，不得聲請更生或清算，但因不可歸責
    於己之事由，致履行顯有重大困難者，不在此限；本條例施
    行前，債務人依金融主管機關協調成立之中華民國銀行公會
    會員辦理消費金融案件無擔保債務協商機制與金融機構成立
    之協商，準用前項之規定，消費者債務清理條例第3 條、第
    42條第1 項、第151 條第1 項、第5 項、第6 項分別定有明
    文。
三、聲請人就其主張對銀行尚欠有如附表所示債務、收入、協議
    及無財產之事實，已提出無擔保債務還款計畫、協議書、及
    財團法人金融聯合徵信中心之個人信用報告回覆書各1 份、
    所得資料清單2 份為證（詳卷第10頁至第14頁、第39頁），
    經核大致相符，堪信為真實，則聲請人已不能清償債務，應
    可認定。
四、聲請人就其主張上開需扶養、重度智障情形，亦已提出戶籍
    謄本、殘障手冊各1 份為證（詳卷第25頁、第19頁），經核
    亦無不符，同堪信為真實，因其收入金額尚不足依所得稅法
    規定之每人每年免稅額即最低之生活標準，則聲請人主張無
    力償還上開協議金額，自無不符。且聲請人無法依協議繼續
    償還，係因客觀收入不足所致，非因協議後故有浪費或其他
    不利償還之行為，則應認聲請人因不可歸責於己之事由，致
    履行與金融機構所達成之償還協議顯有重大困難。
五、綜上所述，聲請人有如附表所示之銀行消費貸款、信用卡債
    務，債務金額未逾1,200 萬元，且其未經法院裁定開始清算
    程序或宣告破產，業經本院查明在案，有前案紀錄表1 份附
    卷可稽（詳卷第33頁），而如上所述，已不能清償債務，且
    前雖與金融機構協商成立償還協議，後因不可歸責於己之事
    由，致履行顯有重大困難，則其聲請更生，依上規定所示，
    自無不合，應予准許。
六、依消費者債務清理條例第11條第1 項、第45條第1 項、第16
    條第1 項，裁定如主文。
中    華    民    國    97    年    6     月    30    日
              民事第三庭    法      官  鄭峻明
上為正本係照原本作成
本件不得抗告
本裁定已於民國97年6月30日下午5時公告。
中    華    民    國    97    年    6     月    30    日
                            書  記  官  莊豐源
附表：債權人清冊
┌──┬────────────┬────────┬─────────┐
│編號│債權人                  │金額（新臺幣）  │  種        類    │
├──┼────────────┼────────┼─────────┤
│一  │中國信託商業銀行        │35,479元        │信用卡            │
├──┼────────────┼────────┼─────────┤
│二  │中華商業銀行            │43,614元        │信用卡            │
├──┼────────────┼────────┼─────────┤
│三  │友邦信用卡公司          │48,331元        │信用卡            │
├──┼────────────┼────────┼─────────┤
│四  │日盛國際商業銀行        │40,741元        │消費借貸          │
├──┼────────────┼────────┼─────────┤
│五  │台新商業銀行            │192,973元       │消費借貸          │
├──┼────────────┼────────┼─────────┤
│六  │英商標準渣打銀行        │25,439元        │信用卡            │
├──┼────────────┼────────┼─────────┤
│七  │聯邦商業銀行            │132,717元       │信用卡            │
├──┼────────────┼────────┼─────────┤
│八  │寶華商業銀行            │26,254元        │消費借貸          │
├──┴────────────┼────────┼─────────┤
│合               計           │545,548元       │                  │
└───────────────┴────────┴─────────┘


司法院資訊處製作；財團法人民間司法改革基金會備份。
